臺灣板橋地方法院交通事件裁定　　　　100年度交聲字第584號
原處分機關　交通部公路總局臺北區監理所板橋監理站
異　議　人
即受處分人　潘宥安
上列異議人即受處分人因違反道路交通管理處罰條例案件，不服
交通部公路總局臺北區監理所板橋監理站於民國99年11月24日所
為板監裁字第裁41-C00000000號裁決，聲明異議，本院裁定如下
：
    主  文
異議駁回。
    理  由
一、原處分意旨略以：異議人即受處分人潘宥安於民國99年5 月
    16日4 時20分許，酒後騎乘車牌號碼008-DBA 號普通重型機
    車，行經臺北縣新莊市（現改制為新北市新莊區○○○路第
    112 號停車格前，因酒後不慎摔車受傷，臺北縣（現改制為
    新北市）政府警察局新莊分局警員據報到場處理將異議人送
    醫急救，並測得異議人呼氣酒精濃度達每公升0.70毫克，而
    發覺上情，乃以北縣警交大字第C00000000 號違反道路交通
    管理事件通知書，依違反道路交通管理處罰條例第35條第1
    項第1款 規定舉發異議人「酒駕自摔受輕傷，經酒精測試達
    0.70MG/L」，案移交通部公路總局臺北區監理所板橋監理站
    ，該站遂於99年11月24日以板監裁字第裁41-C00000000號裁
    決書裁處異議人罰鍰新臺幣4 萬5 千元，記違規點數5 點，
    並應參加道路安全講習。
二、異議意旨略以：受處分人因上開酒後駕車行為，業經檢察官
    處分緩起訴確定，異議人並已向檢察官所指定之機構提供60
    小時之義務勞務，基於一事不二罰原則，原處分機關不應再
    裁處罰鍰新臺幣4 萬5 千元，爰聲請撤銷原處分，以維護異
    議人之權益云云。
三、按受處分人不服道路交通管理處罰條例第8 條規定之主管機
    關所為之處罰，得於接到裁決書之翌日起20日內，向管轄地
    方法院聲明異議，道路交通管理處罰條例第87條第1 項定有
    明文。又道路交通案件聲明異議，當事人非居住於處罰機關
    所在之鄉、鎮、市（包括縣轄市、省轄市及院轄市），但居
    住於受理聲明異議案件法院之管轄區域者，應依法院訴訟當
    事人在途期間標準第2 條第1 款中之地方法院在途期間欄所
    載日數扣除在途期間，同標準第4 條第1 款第2 目亦規定甚
    明。此為交通聲明異議事件之程序規定，屬聲明異議之合法
    要件，受處分人之聲明異議須合於此項程序規定，法院始得
    受理而為實體之審查。又交通法庭認聲明異議不合法律上之
    程式，且無從補正者，應以裁定駁回之，道路交通事件處理
    辦法第17條亦規定明確。次按處理違反道路交通管理事件，
    有關文書送達之程序，依行政程序法之規定，違反道路交通
    管理事件統一裁罰基準及處理細則第5 條定有明文。而駕駛
    人因交通違規事件，經監理站依道路交通管理處罰條例裁處
    罰鍰之裁決書，其性質係屬於處理違反「道路交通管理」事
    件之行政文書，尚未達法院依道路交通事件處理辦法第2 條
    第1 款所稱之「聲明異議之案件」之交通案件之程度，自不
    適用道路交通管理處罰條例第89條前段所指之法院受理「交
    通事件」準用刑事訴訟法之規定。從而，有關裁決書送達之
    程序，自應依違反道路交通管理事件統一裁罰基準及處理細
    則第5 條之規定，即適用行政程序法有關文書送達之規定。
    又送達，於應受送達人之住居所、事務所或營業所為之；於
    應送達處所不獲會晤應受送達人時，得將文書付與有辨別事
    理能力之同居人、受雇人或應送達處所之接收郵件人員；應
    受送達人或其同居人、受雇人、接收郵件人員無正當理由拒
    絕收領文書時，得將文書留置於應送達處所，以為送達；送
    達，不能依前二條規定為之者，得將文書寄存送達地之地方
    自治或警察機關，並作送達通知書兩份，一份黏貼於應受送
    達人住居所、事務所、營業所或其就業處所門首，另一份交
    由鄰居轉交或置於該送達處所信箱或其他適當位置，以為送
    達；前項情形，由郵政機關為送達者，得將文書寄存於送達
    地之郵政機關。行政程序法第72條第1 項前段、第73條第1
    項、第3 項、第74條第1 項、第2 項分別有所規定。再依行
    政程序法第74條第1 項規定所為之寄存送達，並未準用民事
    訴訟法第138 條第2 項規定，自應於寄存送達當日即生送達
    之效力（參考臺灣高等法院暨所屬法院97年法律座談會刑事
    類提案第42號審查意見）。末按法院受理有關交通事件，準
    用刑事訴訟法之規定；刑事訴訟法規定之期間，其計算依民
    法規定，道路交通管理處罰條例第89條前段、刑事訴訟法第
    65 條 亦有明文。而一定期間內應為意思表示者，其期間之
    末日為星期日、紀念日或其他休息日時，依民法第122 條規
    定，既應以其休息日之次日代之，則關於道路交通案件計算
    法定期間時，如果期間之末日為上述之休息日，即應不予算
    入，但休息日在期間中而非期間之末日者，自不得予以扣除
    （最高法院30年抗字第287 號判例意旨參考）。
四、經查：異議人潘宥安自98年11月18日起即設籍居住於「臺北
    縣新莊市（現改制為新北市新莊區○ ○○里○○鄰○○路40巷
    14 之1號」，迄未變更，此有戶役政資料電子閘門系統查詢
    異議人之個人基本資料1 紙在卷可考。而本件原處分機關之
    裁決書於99年11月29日經郵政機關送達至異議人之住所地即
    「臺北縣新莊市○○里○○路40巷14之1 號」時，未獲會晤
    異議人，亦無受領文書之同居人、受雇人或應受送達處所接
    收郵件人員，乃於99年11月29日將該裁決書寄存於送達地之
    郵政機關即新莊郵局( 營業股) ，郵務機關並依行政程序法
    第74條規定，製作送達通知書2 份，1 份黏貼於應受送達人
    住居所門首，1 份置於該受送達處所信箱或其他適當位置等
    情，有卷附送達證書影本1 紙可憑。是本件裁決書之送達符
    合法定之送達程序，已於99年11月29日發生送達之效力。又
    原處分機關係設於臺北縣中和市，異議人則居住於臺北縣新
    莊市，並不在原處分機關所在之鄉鎮市，但係居住於受理聲
    明異議案件之法院即本院之管轄區域內，依法院訴訟當事人
    在途期間標準第2 條第1 款規定應扣除在途期間2 日，則其
    聲明異議期間應於裁決書送達日即99年11月29日之翌日（30
    日）起計算20日，並扣除（即加計) 在途期間2 日後，應於
    99年12月21日（按該日非假日或休息日）屆滿。然異議人遲
    至100 年2 月18日始提出聲明異議狀，此觀原處分機關於異
    議人聲明異議狀上所蓋收文章戳日期，及異議人於聲明異議
    狀上記載其撰狀日期，均為「100 年2 月18日」自明。是本
    件聲明異議顯已逾法定異議期間，其聲明異議不合法律上程
    式，且無從補正，依上開規定，自應駁回。
據上論斷，應依道路交通管理處罰條例第87條第2 項、道路交通
事件處理辦法第17條前段，裁定如主文。
中    華    民    國    100     年    3     月    24  日
                  交通法庭  法  官  樊季康
以上正本證明與原本無異
如不服本裁定應於送達後5日內向本院提出抗告狀
                            書記官  陳秀慧
中    華    民    國    100     年    3     月    24   日